最高法院民事判決　　　　　　九十四年度台上字第二二五四號
　　上　訴　人　甲○○○
　　訴訟代理人　陳 淑 貞律師
　　被 上訴 人　僑果實業股份有限公司
　　法定代理人　陳 清 福
上列當事人間債務人異議之訴事件，上訴人對於中華民國九十四
年八月十六日台灣高等法院第二審更審判決（九十三年度上更(一)
字第二一○號），提起上訴，本院判決如下：
    主  文
上訴駁回。
第三審訴訟費用由上訴人負擔。
    理  由
本件上訴人主張：伊於民國八十三年八月十七日向被上訴人購買
其預定興建之「紐約第五街」地下二樓Ｒ號美食攤位房地一戶
（以下簡稱系爭房地），價金為新台幣（下同）二百七十五萬元
，並訂定房屋、土地預定買賣契約書（下稱系爭房屋、土地買賣
契約）。伊已繳付八十七萬元之自備款及八萬五千元之代辦費用
，並於辦理對保手續時，簽發金額為一百八十八萬元、發票日為
八十五年十月二十二日、未載到期日之本票（下稱系爭本票）交
付被上訴人。惟嗣因系爭房地有商店區地坪未依合約規定配有不
鏽鋼壓條或銅壓條等重大瑕疵，經伊要求補正迄未補正，伊自得
於被上訴人依約定補正瑕疵前，行使同時履行抗辯權及不安抗辯
權，拒絕給付價金尾款。被上訴人迄未辦理交屋及房地所有權移
轉登記，依系爭買賣契約第八條約定，不得請求給付價金尾款，
亦不得行使系爭本票之權利，詎被上訴人竟持系爭本票聲請裁定
准予強制執行後，再向台灣士林地方法院（下稱士林地院）聲請
以八十七年度執字第七二六二號事件（下稱系爭執行事件），對
伊之不動產實施查封拍賣，依強制執行法第十四條第二項，伊得
提起債務人異議之訴，爰求為撤銷上開強制執行程序之判決。
被上訴人則以：系爭房屋買賣契約第八條非關於價金給付時期及
方式之約定，僅係貸款手續及用途之約定，上訴人不得執此拒絕
給付價金尾款，伊亦無何未依債之本旨給付之情事。縱有上訴人
所主張之瑕疵尚未補正，亦屬輕微，系爭本票係擔保買賣價金尾
款之繳交，上訴人拒不繳付尾款，伊即可行使系爭本票上之權利
等語，資為抗辯。
原審以：兩造於八十三年八月十七日訂定系爭買賣契約，上訴人
以總價二百七十五萬元向被上訴人購買系爭房地，上訴人已繳付
八十七萬元之自備款及八萬五千元之代辦費用，並簽發系爭本票
交付被上訴人；上訴人於被上訴人通知繳納價金尾款時，以系爭
房地有瑕疵拒絕之，被上訴人執系爭本票聲請士林地院裁定准許
強制執行，並據以對上訴人之財產實施強制執行等情，為兩造所
不爭。茲上訴人主張：系爭房地有瑕疵，伊得行使同時履行抗辯
權及不安抗辯權，拒絕給付價金尾款；且被上訴人尚未為交屋及
辦理所有權移轉登記，給付條件尚未成就，伊亦得拒絕付款云云
，被上訴人則否認之，兩造情詞各執。經查：(1)兩造所訂定之系
爭買賣契約，無關於系爭房地辦理所有權移轉登記時間約定，依
該契約書第十二條之規定，堪認被上訴人就交付系爭房地義務（
包括辦理所有權移轉登記）係在上訴人給付全部價金完畢之後。
惟被上訴人於八十六年十一月二十日通知上訴人辦理所有權移轉
登記前，上訴人即於八十六年九月十日以存證信函為拒絕給付價
金之意思表示，復於八十七年六月十九日委請律師向被上訴人為
解除契約之意思表示（按上訴人該解除契約行為經台灣高等法院
九十年度上更(一)字第四七號確定判決認定並無依據）。上訴人明
知其有先為給付尾款義務，猶在通知辦理移轉所有權登記前即表
示拒絕給付之旨，其所謂因被上訴人尚未點交系爭攤位及辦理所
有權移轉登記，給付價金尾款之條件尚未成就，得拒絕給付價金
尾款云云，自非可取。至系爭房屋買賣契約第八條之約定，純係
關於上訴人辦理貸款手續、貸款用途及手續費用之負擔，暨未獲
貸款時之處理方式，並非給付價金尾款時間之約定，上訴人執此
主張其得拒絕給付尾款，亦非可取。至被上訴人訴訟代理人在第
一審雖曾陳述給付價金尾款係與辦理交屋同時等語，顯與卷附系
爭房屋買賣契約第十二條約定內容不符，被上訴人在原審更審前
已撤銷上開自認，依民事訴訟法第二百七十九條第三項規定，應
予准許，自不得再據之為不利於被上訴人之認定。次按所謂定型
化契約之條款因違反誠信原則，顯失公平，而無效者，係以契約
當事人之一方於訂約當時處於無從選擇締約對象或無拒締約餘地
之情況，而簽訂顯然不利於己之約定為其要件。本件上訴人自承
係家庭主婦，並非職業婦女，其購買系爭房地自非絕對必要而無
拒絕締約之餘地。系爭房屋買賣契約第十二條，其字體大小適中
，且文義淺顯易懂，縱上訴人係國小畢業，上訴人於訂約時，對
其給付價金時間，係在被上訴人交付系爭房地之前乙節，亦可瞭
解，客觀上難認有何違反平等互惠原則或誠信原則，而該款約定
內容，係針對買賣雙方就價金交付及系爭房地財產權移轉之時間
點所為之約定，並非契約主要權利義務內容之變更，亦難認有何
致契約之目的難以達成之情形。上訴人將被上訴人應負擔物之瑕
疵擔保責任事項，與買賣價金及財產權移轉時間之約定混淆，並
藉之指摘此時間約定對其有重大不利益，而有失公平，尚有誤會
，自不足取。(2)因契約互負債務者，於他方當事人未為對待給付
前，固得拒絕自己之給付。但自己有先為給付之義務者，不在此
限，民法第二百六十四條第一項定有明文。本件上訴人有先為給
付價金之義務，已如前述，則上訴人為同時履行抗辯，主張：於
被上訴人補正系爭房地瑕疵前，伊得拒絕給付價金尾款云云，即
無足取。上訴人再以系爭房地有瑕疵，主張民法第二百六十五條
規定之不安抗辯權，拒絕給付價金尾款。惟民法第二百六十五條
規定之不安抗辯權，係以他方之財產於訂約後顯形減少，致有難
為對待給付之虞為要件。本件上訴人起訴時雖主張：系爭房地有
土地產權不清、廣告不實及未依合約建材設備說明興建之瑕疵云
云，並執上開瑕疵事由另案提起訴訟主張解除契約。惟查上訴人
主張之上開瑕疵部分經台灣高等法院以九十年度上更(一)字第四七
號判決上訴人敗訴確定，並認定系爭房地僅有商店地坪未依合約
規定配有不鏽鋼壓條或銅壓條之瑕疵，且補正費用僅須三千三百
八十五元，復說明縱認有上訴人主張之未設置空氣門廉、未設置
CCTV監視器之瑕疵，其補正費用亦僅各為一萬二千六百元，難認
被上訴人有何難為對待給付之虞。至上訴人於本件所指系爭房地
尚有公共設施殘破不堪、內部攤位殘破不堪、且遭斷水斷電、地
磚及壁磚嚴重破壞云云。經核上訴人提出之現場照片，僅顯示系
爭房地坐落之商場大樓大門深鎖、公共設施部分地板有龜裂、內
部攤位閒置、地磚及壁磚有零星破裂等情形，而該等瑕疵在客觀
上並非不能補正，且亦難認係屬重大瑕疵，上訴人復不能證明被
上訴人無資力為補正，自難認被上訴人有何難為對待給付之虞。
至系爭房地是否無法達到契約預定美食攤位效用，係以該攤位之
登記使用用途，是否得供經營小吃或美食餐館之用為判斷依據，
茲系爭房地依法可經營小吃或美食餐館，業經台灣高等法院於九
十年度上更(一)字第四七號判決確定認定在卷，從而上訴人所為不
安抗辯，亦非可取。則上訴人主張系爭本票債權不存在，依強制
執行法第十四條第二項規定，請求撤銷原審八十七年度執字第七
二六二號所為強制執行程序，洵屬無據，不應准許。因而將第一
審所為被上訴人敗訴之判決廢棄，改判駁回上訴人之訴，經核並
無違誤。上訴論旨，猶執前詞，並就原審取捨證據、認定事實之
職權行使，指摘原判決為不當，求予廢棄，非有理由。
據上論結，本件上訴為無理由。依民事訴訟法第四百八十一條、
第四百四十九條第一項、第七十八條，判決如主文。
中　　華　　民　　國　九十四　年　 十二 　月　　八　　日
                      最高法院民事第六庭
                          審判長法官  許　朝　雄
                                法官  謝　正　勝
                                法官  鄭　玉　山
                                法官  吳　麗　女
                                法官  黃　秀　得
      本件正本證明與原本無異
                                      書  記  官
中　　華　　民　　國　九十四　年　 十二 　月　 二十 　日
                                                    Ａ
